【裁判字號】    90,簡上,27
【裁判日期】    900525
【裁判案由】    毒品危害防制條例
【裁判全文】
臺灣高雄地方法院刑事判決                            九十年度簡上字第二七號
    上  訴  人  甲○○
    即  被  告
右列上訴人因違反毐品危害防制條例案件，不服本院鳳山簡易庭八十九年度鳳簡字第
八六三號，中華民國九十年一月二日第一審判決（聲請案號八十九年度毐偵字第三八
五八號），提起上訴，本院管轄第二審之合議庭判決如左：
    主  文
原判決撤銷。
甲○○連續施用第二級毐品， 處有期徒刑陸月；如易科罰金，以參佰元折算壹日。
扣案之第二級毐品安非他命肆小包（驗前毛重伍點陸零公克，驗後毛重伍點伍伍公克
）、安非他命（肆罐及夾鏈袋壹包，驗前毛重共壹佰陸拾點玖伍公克，驗後毛重共
壹佰陸拾點玖零公克）、吸食器壹組、施用安非他命玻璃球貳支均沒收銷燬之。
    事  實
一、甲○○前於民國八十八年、八十九年間因施用第二級毒品安非他命案件，經依臺
    灣高雄地方法院八十八年度毐聲字第七二一四號、八十九年度毐聲字第九００號
    分別裁定送觀察、勒戒後，無繼續施用毒品之傾向，由臺灣高雄地方法院檢察署
    檢察官於八十八年十月十八日（檢察官誤載為八十九年）、八十九年二月十一日
    （檢察官誤載為一日），以八十八年度毐偵字第一五五四號、八十九年度毐偵字
    第一０七三號分別為不起訴處分確定後，猶不知悔改，基於概括之犯意，自八十
    九年四月間某日起至同年五月二十六日止，連續在其高雄市新興區○○○路二十
    六號五樓五０六室住處，施用第二級毒品安非他命多次。嗣於八十九年五月二十
    六日十二時三十分許，在前上開處所為警查獲，並扣得第二級毐品安非他命四小
    包（驗前毛重五．六０公克，驗後毛重五．五五公克）、安非他命（四罐及夾鏈
    袋一包，驗前毛重一百六十三．九五公克，驗後毛重一百六十三．九０公克）、
    及專供施用毐品安非他命之吸食器一組、玻璃球二支等物。
二、案經高雄市政府警察局移請臺灣高雄地方法院檢察署檢察官偵查起訴。
    理  由
一、右開事實，業經被告甲○○於警、偵訊、本院審理中自白不諱，且有扣案之物附
    卷可稽；又被告之尿液及扣案之晶體經送檢驗結果，尿液呈安非他命陽性反應，
    晶體為第二級毒品安非他命，此有高雄市政府衛生局煙毐尿液檢驗成績書乙紙、
    高雄醫學院附設中和紀念醫院檢驗報告單二紙附卷可稽。被告前因施用毒品案件
    ，經本院二次裁定送觀察、勒戒後，認無繼續施用毒品之傾向，由臺灣高雄地方
    法院檢察署檢察官分別於八十八年十月十八日、八十九年二月十一日，以八十八
    年度毐偵字第一五五四號、八十九年度毐偵字第一０七三號為不起訴處分確定，
    有不起訴處分書、刑案資料查註紀錄表、臺灣高等法院被告全國前案紀錄表在卷
    足憑，其於五年內三犯毒品危害防制條例第十條之罪，罪證明確，應予依法論科
    。
二、核被告所為，係犯毒品危害防制條例第十條第二項之罪。其施用毒品安非他命之
    行為時間密接、犯罪構成要件相同，顯係基於概括犯意為之，應依連續犯規定論
    以一罪，並加重其刑。又其施用毒品行為前，持有毒品之低度行為，為施用毒品
    之高度行為所吸收，不另論罪。被告自八十九年四月間某日起至八十九年五月二
    十五日止之犯行，雖未據公訴人起訴，惟本院認該部分事實與前開起訴有罪之事
    實，具有連續犯之裁判上一罪關係，即為起訴效力所及，自得併予審酌。原審認
    被告罪證明確，予以論罪科刑，固非無見，惟查被告承同一概括犯意，自八十九
    年四月間某日起至八十九年五月二十五日止，施用第二級毐品安非他命之犯行，
    原審未併予審理，尚有未洽；又被告犯罪後刑法第四十一條已於九十年一月四日
    修正，同年月十日公佈，同年月十二日施行，修正後第四十一條第一項規定：「
    犯最重本刑為五年以下有期徒刑之刑之罪，而受六個月以下有期徒刑或拘役之宣
    告，因身體、教育、職業、家庭之關係或其他正當事由，執行顯有困難者，得以
    一元以上三元以下折算一日，易科罰金。但確因不執行所宣告之刑，難收矯正之
    效，或難以維持法秩序者，不在此限。」，被告所犯施用第二級毐品罪，係三年
    以下有期徒刑之罪，且科處六個月以下有期徒刑，被告犯罪時間雖在上開條文修
    正生效前，然依刑法第二條第一項前段規定，行為後法律有變更者，原則上適用
    裁判時之法律，惟經新舊法比較結果，新修正之條文第一項但書對於易科罰金之
    條件不利於行為人，故依刑法第二條第一項前段規定，被告所宣告之刑，應依修
    正前之刑法第四十一條規定，諭知如易科罰金之折算標準，原審未及比較適用，
    尚有未洽；又扣案之第二級毐品安非他命四小包（驗前毛重五．六０公克，驗後
    毛重五．五五公克）、安非他命（四罐及夾鏈袋一包，驗前毛重共一百六十三．
    九五公克，驗後毛重共一百六十三．九０公克），均係毐品，而吸食器一組、玻
    璃球二支等物則係專供施用毐品之器具，均應依毐品危害防制條例第十八條第一
    項之規定，不問屬於犯人否宣告沒收銷燬，原審僅就安非他命一包（毛重一百六
    十四公克）、吸食器一組、玻璃二支宣告沒收銷燬，並就與本案無關之夾鏈袋二
    包、分裝杓五支宣告沒收銷燬自非妥適。綜上所述，上訴意旨以原審量刑過重為
    由指摘原判決不當，固無理由，然原判決既有上開可議之處，應由本院將原判決
    撤銷改判。審酌被告前施用毒品經檢察官二次為不起訴處分後，猶不知警惕，再
    次施用，惟念及施用毒品行為係自戕身心之行為、施用時間非長等一切情狀，量
    處如主文所示之刑，並諭知易科罰金之折算標準，以資懲儆。扣案之第二級毐品
    安非他命四小包（驗前毛重五．六０公克，驗後毛重五．五五公克）、安非他命
    （四罐及夾鏈袋一包，驗前毛重共一百六十三．九五公克，驗後毛重共一百六十
    三．九０公克）係毐品，吸食器一組、玻璃球二支則為專供施用毐品之器具，不
    問屬於犯人與否，均應依同條例第十八條第一項前段之規定沒收銷燬之。至於扣
    案之海洛因殘渣粉末夾鏈袋一只、海洛因（罐裝一罐、夾鏈袋裝三包）、電子秤
    二台、空夾鏈袋二大包、分裝勻五支、呼叫器一具、行動電話五具、新台幣（以
    下同）二萬八千元，則非被告施用毐品安非他命之物，爰不宣告沒收，附此敘明
    。
據上論斷，應依刑事訴訟法第四百五十五條之一第三項、第三百六十九條第一項前段
、第三百六十四條、第二百九十九條第一項前段，毒品危害防制條例第十條第二項、
第十八條第一項前段、刑法第二條第一項前段、第十一條、第五十六條、修正前第四
十一條，罰金罰鍰提高標準條例第二條，判決如主文。
本案經檢察官林慧美到庭執行職務
中      華      民      國    九十      年      五      月    二十五    日
                                    臺灣高雄地方法院刑事第三庭
                                        審判長法  官  宋明中
                                              法  官  簡志瑩
                                              法  官  李淑惠
右正本證明與原本無異。
不得上訴。
                                               書記官  馮欽鳳
中      華      民      國    九十      年      五      月    二十五    日


司法院資訊處製作；財團法人民間司法改革基金會備份。
